【裁判字號】    92,交簡上,12
【裁判日期】    920620
【裁判案由】    過失傷害
【裁判全文】
臺灣基隆地方法院刑事判決                        九十二年度交簡上字第一二號
    上  訴  人  臺灣基隆地方法院檢察署檢察官
    上  訴  人
    即  被  告  甲○○
右上訴人等因上訴人即被告過失傷害案件，不服本院基隆簡易庭九十二年度基交簡字
第一五號，中華民國九十二年一月二十八日第一審判決（聲請簡易處刑案號：臺灣基
隆地方法院檢察署九十一年度偵字第三八八四號）提起上訴，本院判決如左：
    主      文
原判決撤銷。
甲○○因過失傷害人，處拘役貳拾日，如易科罰金，以參佰元折算壹日，緩刑貳年。
    事      實
一、甲○○於民國九十一年九月十七日下午五時十分許，騎乘車號ＰＯＳ─一九０號
    重型機車，沿基隆市○○路往市區方向直行行駛，途經基隆市○○路一八五號前
    ，本應隨時注意車前狀況，並採取必要之安全措施，而依當時情形，復無不能注
    意之情事，竟疏未注意，適有乙○○騎乘ＧＱＱ─六三三號重型機車，沿基隆市
    ○○路往海洋大學方向行經該地，亦疏未注意車前狀況，未遵守左轉車應先停讓
    迎面車道直行車先行之規定，貿然由該處違規左轉，以致眼見甲○○騎乘機車欲
    直行通過該處路段時，已經閃避不及，而與甲○○騎乘機車發生碰撞，乙○○並
    因而人車倒地，受有左側胸壁、左手腕與尾  部挫傷之傷害。甲○○於肇事後，
    仍停留現場，並對事後前往現場處理之員警承認肇事，自首而接受裁判。
二、案經被害人乙○○訴由基隆市警察局第二分局報請臺灣基隆地方法院檢察署檢察
    官偵查後，向本院聲請以簡易判決處刑。
    理      由
一、訊之上訴人即被告甲○○固不否認於右揭時、地，與告訴人騎乘機車發生碰撞，
    使告訴人受有前揭傷害等事實，惟另辯稱：告訴人既係轉彎車輛，即應禮讓直行
    車即伊所騎乘之機車先行，乃告訴人竟貿然左轉，肇致本件車禍發生，從而，告
    訴人就此自應負其責任云云。經查：被告騎乘車輛肇事致告訴人受有前揭傷害之
    事實，除據告訴人指述綦詳外，並為被告所不否認，且有國軍基隆醫院附設民眾
    診療服務處診斷證明書（詳偵查卷）、國軍基隆醫院九十二年一月二十七日（九
    二）醫謹字第０二三七號函（詳原審卷）各一件在卷可考；再自卷附之道路交通
    事故調查報告表暨現場圖及現場、車損照片七幀所示之情形以觀，告訴人駕駛機
    車未停讓迎面直行車輛（被告駕駛機車）先行即貿然左轉之行為，固為本次車禍
    之肇事原因，然倘被告能隨時注意車前狀況，在告訴人騎乘機車貿然左轉之情形
    下，停等告訴人左轉行為完成，則仍可避免本起車禍之發生，乃被告竟未停等告
    訴人左轉行為完成或採取其他相類足以避免本起車禍發生之安全措施，則被告就
    本起車禍之發生要屬與有過失乙節，自屬堪可認定。另臺灣省基宜區車輛行車事
    故鑑定委員會就本次車禍之肇事原因鑑定之結果，亦同認「乙○○（告訴人）駕
    駛重機車行經肇事地左轉彎，未停讓迎面機車道直行車張車（被告駕駛機車）先
    行，致與張車撞及，為肇事主因；甲○○（被告）駕駛重機車未注意車前狀況，
    致與陳車（告訴人駕駛機車）撞及，為肇事次因」，有臺灣省基宜區車輛行車事
    故鑑定委員會九十一年十二月四日基宜鑑字第九一０七九一號函暨鑑定意見書乙
    件在卷可參。被告騎乘機車行經前開地點，既因疏未注意車前狀況，致與告訴人
    騎乘機車發生碰撞，告訴人亦因此受有前揭傷害，則被告之過失行為與告訴人之
    傷害結果間，具有相當因果關係，自屬情極灼然之事實。被告雖另以前情置辯，
    然查：汽車駕駛人雖可信賴其他參與交通之他方亦能遵守交通規則，同時為必要
    之注意，然對於違規行為所導致之危險，若屬已可預見，在不超過社會相當性之
    範圍應有注意之義務者，自仍有以一定之行為避免結果發生之義務。亦即汽車駕
    駛人對於防止危險發生之具相關交通法令之規定，業已遵守，並盡相當之注意義
    務，以防止危險發生，始可以信賴原則為由，免除過失責任。反之，若因自己未
    遵守交通法令之規定，未盡相當之注意義務，即不得以信賴他方能遵守交通規則
    為由，以免除自己之責任（最高法院七十四年度臺上字第四二一九號判例可資參
    照）。查本件告訴人對於車禍之發生，雖同有過失，且為肇事之主因，然此至多
    僅得為本院審理時刑度量酌之參考，被告就本起車禍之發生，既亦同有過失，則
    自不容其執告訴人之過失為由，以圖免其依法應負之刑事責任。綜上所述，本件
    事證明確，被告過失傷害人之犯行，洵堪認定。
二、核被告所為，係犯刑法第二百八十四條第一項前段之過失傷害罪。原審據以論罪
    科刑，固非無見，惟查：被告於肇事後，仍停留現場，並對事後前往現場處理之
    員警承認肇事之事實，業據證人張誌權即本件前往現場處理之員警於本院調查時
    證述明確（詳見本院九十二年五月二十一日訊問筆錄），為對未發覺之罪自首並
    接受裁判，應依刑法第六十二條前段規定，減輕其刑，原審未依規定減輕其刑，
    自屬有所違誤。被告猶執前詞上訴，否認其過失犯行，並指摘原判決不當；檢察
    官以原審量刑顯屬過輕為由向本院提起上訴，指摘原判決不當，雖均無理由，然
    原判決既有前揭可議之處，即應由本院予以撤銷改判。爰審酌告訴人駕駛重型機
    車行經肇事地點貿然左轉，未停讓迎面機車道直行車輛先行，為本起車禍之肇事
    主因，被告駕駛重型機車，未隨時注意車前狀況，並採取必要之安全措施，為本
    起車禍之肇事次因；又被告雖尚未與告訴人達成和解，賠償告訴人所受損害，然
    其自事發迄今，並無企圖逃避責任之行為等一切情狀，量處如主文所示之刑，以
    示懲儆，併諭知易科罰金之折算標準。末查，被告前未曾受有期徒刑以上刑之宣
    告，有臺灣高等法院被告全國前案紀錄表附卷足考，其因一時失慮，偶罹刑典，
    且雖迄未與告訴人達成和解，然此實係肇因於雙方對過失比例及賠償金額在認知
    上之差距，況被告於肇事之後，屢有前往告訴人住處與之商談和解事宜之誠意，
    惟每因告訴人已搬遷他處致行方不明而未果之事實，亦經證人吳育誠於本院調查
    時結證屬實（詳見本院九十二年五月二十一日訊問筆錄），顯見被告在事發後，
    確實亦有心瀰補告訴人所受損害，因認被告經此刑之宣告後，當知所警惕，信無
    再犯之虞，而認所宣告之刑以暫不執行為適當，併諭知緩刑二年，以啟自新。
據上論斷，應依刑事訴訟法第四百五十五條之一第一項、第三項、第三百六十九條第
一項前段、第三百六十四條、第二百九十九條第一項前段，刑法第二百八十四條第一
項前段、第六十二條、第四十一條第一項前段、第七十四條第一款，罰金罰鍰提高標
準條例第一條前段、第二條，判決如主文。
本案經檢察官熊南彰到庭執行職務。
中      華      民      國      九十二      年      六      月   二十   日
                                臺灣基隆地方法院刑事第三庭
                                    審判長  法  官  林火炎
                                            法  官  齊  潔
                                            法  官  王慧惠
右正本證明與原本無異。
本件判決不得上訴。
                                            書記官  吳麗雲
中      華  民      國      九十二      年      六      月  二十四  日
附錄論罪法條
刑法第二百八十四條第一項前段：
因過失傷害人者，處六月以下有期徒刑、拘役或五百元以下罰金。


司法院資訊處製作；財團法人民間司法改革基金會備份。
